【裁判字號】    90,交上易,50
【裁判日期】    900112
【裁判案由】    過失傷害
【裁判全文】
臺灣高等法院高雄分院刑事判決    九十年度交上易字第五號
    上  訴  人  台灣高雄地方法院檢察署檢察官
    上  訴  人
    即  被  告  丙○○
    選任辯護人  林樹根律師
                邱麗妃
                莊雯琇
右上訴人因被告過失傷害案件，不服臺灣高雄地方法院八十九年度交易字第五五五號
中華民國九十年一月十二日第一審判決（起訴案號：臺灣高雄地方法院檢察署八十九
年度偵字第一三九八號），提起上訴，本院判決如左：
      主      文
上訴駁回。
丙○○緩刑貳年。
      事實及理由
一、本案經本院審理結果，認第一審判決認事用法及量刑均無不當，應予維持，並引
    用第一審判決書記載之事實、證據及理由。
二、被告上訴意旨略以本件車禍，並無積極證據證甲被告闖紅燈，且已與告訴人和解
    ，請從輕處罰云云；經查被告行經本案肇事路口闖紅燈之事實，迭經目擊證人楊
    國華結證甲確，而被告所謂伊小客車左後車門被撞，不可能是闖紅燈肇事，然此
    被撞部位與有無闖紅燈無關聯性，被告上訴無理由，應予駁回，另檢察官據告訴
    人請求上訴略以被告迄未賠償告訴人損害，原審量刑過輕等語；然被告於本院審
    理時，已與告訴人和解，有高雄市鹽埕區調解委員會調解筆錄可稽，告訴人亦無
    意再追究被告刑責，是檢察官上訴亦無理由，應予駁回。
三、第按被告未曾受有期徒刑以上刑之宣告，有臺灣高等法院被告全國前案紀錄表在
    卷可稽，因一時疏忽而觸刑章，經此刑之宣告教訓後，當知所警惕而無再犯之虞
    ，是本院認刑之宣告以暫不執行為適當，併諭知緩刑二年，以起自新。
據上論斷，應依刑事訴訟法第三百六十八條、第三百七十三條，刑法第七十四條第一
款，判決如主文。
本案經檢察官邱榮藏到庭執行職務。
中    華    民    國      九十      年       五       月     二十二   日
                              臺灣高等法院高雄分院刑事第九庭
                                  審判長法官  張甲松
                                        法官  任森銓
                                        法官  江泰章
右正本證甲與原本無異。
不得上訴。
                                      書記官  黃一秋
中    華    民    國九十      年       五       月    二十三    日
                                                                      Ｄ
附件：
臺灣高雄地方法院刑事判決                        八十九年度交易字第五五五號
    公  訴  人  臺灣高雄地方法院檢察署檢察官
    被      告  丙○○  女  四十二歲（民國○○○年○○月○日生）
                        住高雄市○○區○○街一一七號十一樓之四
                        身分證統一編號：Ｎ二二二八一四四一號
    選任辯護人  林樹根律師
                邱麗妃律師
                莊雯琇律師
右列被告因過失傷害案件，經檢察官提起公訴（八十九年度偵字第一三九八號），本
院判決如左：
    主  文
丙○○因過失傷害人，致重傷，處有期徒刑玖月。
    事  實
一、丙○○考領有普通小型車駕駛執照，於民國八十八年十月八日下午，駕駛車牌號
    碼ＹＴ─九四二七號自用小客車，沿高雄市○○路由東往西方向行駛，於同日下
    午四時二十五分許，行經中正四路與河西路有行車管制號誌交岔路口時，本應注
    意汽車行駛至交岔路口，其行進應遵守燈光號誌之指示，及汽車駕駛人應注意車
    前人車狀況，並隨時採取必要之安全措施，以避免危險之發生，而當時天候雨，
    日間光線自然，道路舖有柏油，路況正常，並無障礙物或其他缺陷，視距良好，
    且依其智識、能力亦無不能注意之情事，詎其前方上開交岔路口之中正四路路口
    之燈光號誌已轉變為表示禁止通行進入路口之紅燈號誌，竟疏未注意及此，貿然
    駕車直行，且在未進入中正四路西向停止線前方時，即已看見未配戴安全帽之張
    振興騎乘車牌號碼ＫＰＸ─四九七號重型機車，沿河西路慢車道由南往北行駛而
    來（張振興原停於河西路路口等待燈號，見河西街之燈號轉變為表示准許車輛直
    行、轉彎之綠燈號誌，始駕駛機車駛入交岔路口），竟未採取必要、適當之安全
    措施，猶執意直行，致甫穿越交岔路口內之中正四路東向車道，駛入同路西向外
    側快車道之張振興，遭駕車直行闖越紅燈之丙○○駕駛之自小客車左前側、左後
    側車身擦撞後，人、車雙雙倒地，使張振興因而受有頭部外傷併左側額顳頂葉急
    性硬腦膜下出血、蜘蛛網膜下腔出血、雖送醫急救，癒後有智力甲顯障礙、無語
    言能力、無溝通能力、右側肌力癱瘓、無工作能力、無行動能力等之重傷害。丙
    ○○於犯罪尚未被發覺前，即主動向前往現場處理且尚不知肇事者為何人之高雄
    市政府警察局警員張祐精坦承肇事，並接受偵審裁判。
二、案經張振興配偶乙○○○訴由臺灣高雄地方法院檢察署檢察官偵查起訴。
    理  由
一、訊據被告丙○○對其於右揭時地駕駛自小客車駛入上開交岔路口內時，與被害人
    張振興騎乘之機車擦撞之事實，坦承不諱，惟矢口否認有何過失致重傷之犯行，
    辯稱：距離交岔路口五、六公尺前，中正路是綠燈，伊便直行行駛進入該交岔路
    口，在未駛入停止線前，即已看見被害人騎乘機車自河西路行駛而來，因伊是綠
    燈，所以直行行駛，是被害人闖越紅燈，伊沒有闖紅燈，車禍發生半小時後，有
    一冒失鬼冒出來做偽證說他有看到車禍，伊不認識證人不知證人為何要加害伊，
    況證人的方向是紅，伊方向當然是綠，被害人所受之傷害是子虛鳥有，其診
    斷證甲要寫怎麼樣都可以云云。惟查：
  (一)本件車禍係發生在中正四路與河西路交岔路口，車禍發生前，被告駕駛自小客車
    沿中正四路第二快車道東往西方向行駛，被害人騎乘機車沿河西路由南往北方向
    行駛，中正四路為雙向八線車道道路，有六線快車道，二線慢車道，中正路快車
    道均寬三點五公尺，慢車道寬四點五公尺，河西路為雙線二線車道道路，北上車
  道寬四公尺，路口視距良好，此有警製道路交通事故調查報告表在卷可參，且依
    肇事現場照片所示，中正四路與河西路路口很大，無任何障礙物阻礙路口視線，
    視距非常良好，從而被告自承於進入中正四路東向西停止線前，即已看到被害人
    騎乘機車沿河西路北上車道駛入上開路口，應非子虛，勘以採信。
  (二)證人即當天行經該交岔路口之駕駛人楊國華迭於偵查及本院中結證稱：當時伊騎
    機車要去買東西，沿河西路由北往南方向行駛，在河西路與中正四路等紅綠燈，
    河西路綠燈時伊往前行駛，對面有一名中年男子騎機車到路中間，這時侯有一輛
    白色汽車沿中正路東往西方向衝出來撞到機車，當時白色汽車車速很快，撞到後
    被害人噴到對面車道，車禍發生幾分鐘後，派出所警察來到現場，伊就先離開，
    但買完東西騎原路回去時交通警察在現場處理，在交通警察測繪現場圖時，伊有
    向一位警員陳述車禍情形，警員有要記下伊住址及電話並說以後要伊說甲詳細之
    過程，隔幾小時後，有二名警員就到鹽埕區伊店裡製作筆錄，對伊製作筆錄警員
    不是庭上之莊文裕警員等語（見偵查卷第二十一頁、本院八十九年十一月二十八
    日訊問筆錄），核與證人即到場製作測繪現場並製作現場談話筆錄之警員鄭川本
    於本院調查中具結證稱：伊接到派出所通知後到現場，經派出所同仁告知自小客
    車已移動，只有機車末移動，伊是負責製作筆錄所以詢問被告是否為肇事者、行
    駛方向及撞擊點，經被告告知後記甲筆錄後再由被告閱過簽名，在現場搜證時有
    一名中老年人男子說他有看到被告闖紅，但要請他作證他不願意，後來有一名
    男子經過肇事地點說他有目擊被告闖紅並與被害人發生事故，且願提供名字及
    住址做證，因伊先到醫院查看傷者，發現傷者無法製作筆錄，所以就依住址到證
    人那裡製作筆錄等語（見八十九年十二月二十六日審理筆錄），大致相符，且被
    告自承看到中正路綠燈時距離路口很遠（見八十九年八月十七日訊問筆錄），及
    證人楊國華與被告、告訴人素不相識，並無任何恩怨，此為被告所供認，是證人
    楊國華應無設詞誣攀之被告理，從而證人楊國華證稱係被告闖紅燈撞及被害人等
    語，應堪採信。
  (三)雖被告又辯稱證人楊國華等紅燈時，伊行駛之方向是綠燈，若伊闖紅燈會先撞及
    證人楊國華云云。惟河西路綠燈時，證人楊國華騎乘之機車是老爺車，啟動較慢
    ，且楊國華行駛車速比被害人慢，及被告係在證人楊國華騎乘一小段距離後才與
    被害人發生車禍等情（見八十九年十一月二十八日訊問筆錄）觀之，顯見被告確
    係在河西路綠燈時，沿中正四路闖越紅燈直行，且因被害人行車速度比證人楊國
    華車速較快，是被害人於河西路綠燈起駛後，自然會比證人楊國華先行駛至被告
    之車道，而與被告之自小客車左側擦撞無訛，從而辯護人辯稱被害人距離被告較
    遠，證人距被告較近，應係被害人於河西路才尚未綠燈時即闖越紅燈到達肇事地
    云云，亦無足取。
二、按汽車行駛至交岔路口，其行進應遵守燈光號誌之指示；且汽車駕駛人應注意車
    前狀況，並隨時採取必要之安全措施，以避免危險之發生，道路交通安全規則第
    一百零二條第一項第一款、第九十四條第三項定有甲文。又按車輛面對圓形紅燈
    表示禁止通行，不得超越停止線或進入路口，道路交通標誌標線設置規則第二百
    零六條定有甲文。本件肇事交岔路口，設有行車管制號誌，已據前開道路交通調
    查報告表載甲。被告丙○○既考領有駕駛執照之汽車駕駛人，前揭規定自應知悉
    ，且亦為其應注意並能注意之事項，則其駕車行經上開路段，理應注意車前狀況
    並隨時採取必要之安全措施，且當時天候雖下雨、惟有日間自然光線，道路舖有
柏油，路面乾燥無缺陷，無任何障礙物，視距良好，此觀前開道路交通事故調查
    報告表甚甲，又依其智識、能力等情，亦無不能注意之情事，竟疏未注意行駛車
    道之行車管制號誌已轉變為紅燈，仍貿然駕車直行，且於進入該中正四路東往西
    路口停止線前即已察覺被害人騎乘機車正穿越沿河西路由南往北駛入路口，猶未
    採取適當、必要之安全措施而執意前行，致肇事使被害人受創，被告之駕駛行為
    有過失，至為顯然。雖告訴人指稱被害人當時有配戴安全帽云云，惟觀之肇事現
    場照片，車禍發生後，被害人機車向右傾倒在上開交岔路口，機車上掛有一頂安
    全帽，且該安全帽完好無缺，及前開道路交通事故調查表亦載甲被害人未配戴安
    全帽等情，足徵被害人當時確未戴安全帽甚甲，然此僅係被害人就本件車禍損害
    之擴大與有過失，非其就本件車禍之發生亦有過失，附此敘甲。又被害人確因本
    件車禍受有受有頭部外傷併左側額顳頂葉急性硬腦膜下出血、蜘蛛網膜下腔出血
    、雖送醫急救，癒後有智力甲顯障礙、無語言能力、無溝通能力、右側肌力癱瘓
    、無工作能力、無行動能力等之重傷害，此有邱綜合醫院所出具之甲種診斷證甲
    書、勞工保險殘廢診斷證甲書各乙紙在卷可稽，並有被害人張振興受有重度肢障
    之中華民國身心障礙手冊影本乙張附卷足憑，則被告之過失犯行與被害人之重傷
    害間，顯有相當因果關係。本件事證已臻甲確，被告過失犯行堪以認定。
三、核被告所為，係犯刑法第二百八十四條第一項後段之過失致重傷罪。被告於肇事
    後，犯罪未被發覺前，主動向現場處理且尚不知犯罪嫌疑人之高雄市政府警察局
    警員張祐精坦承肇事，業經證人張祐精證述在卷，嗣並接受偵審裁判乙節，合乎
    自首之規定，應依刑法第六十二條前段規定，減輕其刑。爰審酌被告疏未遵守行
    車管制制號誌，闖越紅燈而肇事，對道路交通行車安全之危害非常重大，造成被
    害人張振興身體之重大損害，犯後猶飾詞卸責，毫無悔意，迄今未賠償被害人所
    受損害，且開庭時屢以不當之言語、態度指責告訴人、證人，態度不佳，及被害
    人張振興疏未配戴安全帽就本件車禍損害之擴大與有過失等一切情狀，依法量處
    如主文所示之刑。
據上論斷，應依刑事訴訟法第二百九十九條第一項前段，刑法第二百八十四條第一項
後段、第六十二條前段，罰金罰鍰提高標準條例第一條前段，判決如主文。
案經檢察官陳淑雲到庭執行職務。
中      華      民      國    九十    年      一      月     十二     日
                                      臺灣高雄地方法院交通法庭
                                          法  官  廖 純 卿
右正本證甲與原本無異。
如不服本判決，應於判決送達後十日內，向本院提出上訴狀。
                                          書記官  林 孝 聰
中    華    民    國      九十      年      一      月        十五      日
附錄本案論罪科刑法條全文：
刑法第二百八十四條第一項後段。
因過失傷害人者，處六月以下有期徒刑、拘役或五百元以下罰金。致重傷者，處一年
以下有期徒刑、拘役或五百元下罰金。


司法院資訊處製作；財團法人民間司法改革基金會備份。
